臺灣臺中地方法院刑事裁定
111年度撤緩字第169號
聲  請  人  臺灣臺中地方檢察署檢察官
受  刑  人  吳玉金



上列聲請人因被告詐欺案件，聲請撤銷緩刑（111年度執聲字第1
741號），本院裁定如下：
    主    文
聲請駁回。
    理    由
一、聲請意旨略以：受刑人吳玉金於民國91年間擔任互助會會首
    ，因犯詐欺案件，經本院以106年度簡字第792號判決判處有
    期徒刑6月，緩刑5年，並應依本院105年度司中調字第2982
    、2983、2984、2985、5085號調解程序筆錄、106年度中司
    調字第1449號調解程序筆錄所載條件履行賠償。惟受刑人未
    完全依照調解程序筆錄支付賠償，部分被害人已屆履行期滿
    ，受刑人仍未給付完畢。受刑人既同意以調解程序筆錄內容
    與被害人等和解及支付賠償，當時業已充分衡量自身財物狀
    況，認其確有足夠能力按期給付，並獲取緩刑宣告，然今以
    工作沒有領到薪水、年紀為由，未按判決條件履行，為確保
    被害人權益，依刑法第75條之1第1項第4款聲請撤銷緩刑宣
    告之，依刑事訴訟法第476條之規定聲請撤銷等語。
二、按緩刑之宣告，得斟酌情形，命犯罪行為人向被害人支付相
    當數額之財產或非財產上之損害賠償，又受緩刑之宣告，違
    反刑法第74條第2項第1至8款所定負擔情節重大，足認原宣
    告之緩刑難收預期效果，而有執行刑罰之必要者，得撤銷其
    宣告，同法第74條第2項第3款、第75條之1第1項第4款定有
    明文。該條係採裁量撤銷主義，賦與法院撤銷與否之權限，
    法官應依職權本於合目的性之裁量，妥適審酌被告於緩刑期
    間內違反應遵守事項之情節是否重大，是否已難收其預期之
    效果，而確有執行刑罰之必要，此與同法第75條第1項所定2
    款要件，有一具備，即毋庸再行審酌其他情狀，應逕予撤銷
    緩刑之情形不同。次按緩刑制度設計之本旨，在鼓勵惡性較
    輕微之犯罪行為人或偶發犯、初犯得適時改過，以促其遷善
    ，復歸社會正途，其以附條件方式為之，係基於個別預防與
    分配正義之目的，使犯罪行為人得以自新並適度填補犯罪所
    生損害，然經宣告緩刑後，若有具體事證足認其並不因此有
    改過遷善之意，即不宜給予緩刑寬典，因而設有撤銷緩刑宣
    告之制度。上揭條文所定之「情節重大」要件，應考量受刑
    人是否自始真心願意接受緩刑所附條件，或於緩刑期間是否
    顯有履行條件可能而隱匿或處分其財產、故意不履行、無正
    當事由拒絕履行或顯有逃匿之虞等情事，並衡酌受刑人未履
    行條件與被害人所受損害之具體情況，以資判斷原緩刑宣告
    是否已難收預期效果，而有撤銷並執行刑罰之必要，非謂受
    緩刑宣告者一有未如期履行之情事，即逕認屬情節重大而應
    撤銷緩刑之宣告。
三、經查：
  ㈠受刑人吳玉金因詐欺案件，前經本院於106年8月31日以106年
    度簡字第792號判決判處有期徒刑6月，緩刑5年，並應向如
    附表所示之受領人，分別支付如附表「應給付金額」欄所示
    之款項，而於106年10月11日確定在案，此有上開案件判決
    書及臺灣高等法院被告前案紀錄表等件在卷為憑。
　㈡嗣經臺中地檢署檢察官於111年6月20日、同年7月15日通知受
    刑人到該署說明支付賠償之情形，並命受刑人提出支付賠償
    之明細、單據，及與附表所示受領人電話確認結果，受刑人
    並未依調解程序筆錄所載條件履行完畢，有受刑人之執行筆
    錄及臺中地檢署與被害人之辦案公務電話紀錄表在卷可稽，
    可見受刑人確有違反本院上開刑事簡易案件緩刑宣告所定負
    擔。
　㈢惟受刑人於臺中地檢署訊問程序中陳明：其已有2個月未領到
    薪水，工作不順利，其有錢就會一直還，也會持續的還，目
    前身體不是那麼好，有一點年紀，其薪水不高但會很努力還
    錢等語。衡酌自109年2月間起，全球經濟活動確因新冠疫情
    而受嚴重響，我國國內各行各業亦多因此受到衝擊，國人工
    作收入銳減、經濟生活頓挫，此為眾所周知之事實，實非受
    刑人於與受領人約定和解條件時所得預料應對；且受刑人於
    緩刑期間亦持續還款，可認上開履行計畫應係受刑人衡酌其
    當時實際負擔能力所為之承諾，足徵其確實有賠償意願，僅
    係因經濟環境遽變，致一時未能如期清償，尚難認有故意隱
    匿或處分其財產、故意不履行或惡意拒絕履行之情；再者，
    受刑人經臺中地檢署通知即遵期到庭說明，並無逃避之情；
    復衡諸臺中地檢署以電話詢問被害人關於受刑人之還款情形
    、是否要聲請撤銷緩刑，並告知不聲請撤銷緩刑期滿不得再
    行聲請之情後，被領人賴秀年、高淑娟、蔡敏卉、黃國秀、
    黃淑君均表示：受刑人有還，但還沒有還完，願給受刑人機
    會，讓受刑人賺錢繼續還，不聲請撤銷緩刑等語，被領人張
    林綉花、湯惠貞亦表示：希望受刑人能繼續還錢等語，有上
    開公務電話紀錄附卷可參，足見受刑人於緩刑期間，雖未遵
    期給付全部賠償，然其確有履行還款之誠意及表現，受領人
    等亦因此願意給予受刑人繼續履約之機會，甚且在知悉不聲
    請撤銷，緩刑期滿不得再行聲請之情後，仍表示不聲請撤銷
    緩刑。揆諸上情，應認受刑人尚無故意不履行、無正當事由
    拒絕履行或顯有逃匿之虞等情事，實難認有刑法第75條之1
    第1項第4款規定之違反本案判決所定負擔情節重大而已難收
    其預期之效果，有執行刑罰之必要之情形。
　㈣綜上所述，本件聲請人聲請撤銷受刑人前開緩刑宣告，難認
    有據，應予駁回。
四、依刑事訴訟法第220條，裁定如主文。　　　
中　　華　　民　　國　　111 　年　　7 　　月　　29　　日
                  刑事第八庭    法  官  江文玉
以上正本證明與原本無異。
如不服本裁定，應於收受送達後5日內向本院提出抗告狀。（應
附繕本）　　　　　　　　　
                                書記官  黃珮華
中　　華　　民　　國　　111 　年　　7 　　月　　29　　日
【附表】（金額：新臺幣）
編號 受領人姓名 應給付金額 備註 1 賴秀年 40萬元 105年度中司調字第2982號調解程序筆錄 2 張林綉花 18萬元 105年度中司調字第2983號調解程序筆錄 3 高淑娟 18萬元 105年度中司調字第2984號調解程序筆錄 4 蔡敏卉 18萬元 105年度中司調字第2985號調解程序筆錄 5 黃國秀 48萬元 105年度中司調字第5085號調解程序筆錄 6 黃淑君 30萬5000元 106年度中司調字第1449號調解程序筆錄 7 湯惠貞 19萬5000元 106年度中司調字第1450號調解程序筆錄